【裁判字號】    88,上易,5033
【裁判日期】    890208
【裁判案由】    背信
【裁判全文】
臺灣高等法院刑事判決                      八十八年度上易字第五三三號
    上  訴  人  臺灣新竹地方法院檢察署檢察官
    被      告  丙○○
右列上訴人因被告背信案件，不服臺灣新竹地方法院八十五年度易字第一八七七號，
中華民國八十八年九月十七日第一審判決（起訴案號：臺灣新竹地方法院檢察署八十
四年度偵字第一○一四六號），提起上訴，本院判決如左：
    主  文
上訴駁回。
    理  由
一公訴要旨：
  檢察官第一審起訴，指被告丙○○係祭祀公業陳鳳逑嘗之管理人，受全體派下員之
  委託，負責代為處理祭祀公業之事務。詎其於任職期間，竟意圖為自己不法之利益
  ，向該公業先後浮報於民國七十九年六月十二日、十月廿八日，八十年一月一日、
  八月十九日，八十一年六月廿一日、九月十三日、十月四日、十二月卅一日開支經
  費十筆共計新臺幣（下同）廿二萬二千四百九十七元，足生損害於其他派下之權益
  ，因而依刑法第三百四十二條第一項罪名訴請處斷。
二本院之判斷：
(一)刑法第三百四十二條之背信罪係以行為人為他人處理事務，意圖為自己或第三人不
  法之利益，或損害本人之利益，而為違背其任務之行為，致生損害於本人之財產或
  其他利益者，為其成立要件。民事委任關係之受任人依民法第五百四十六條第一項
  規定，本有向委任人請求償還處理委任事務費用之權利，此項求償行為之性質，在
  受任人一方而言為其基於委任契約所生之權利使而非義務，縱就請求金額或範圍與
  委任人發生爭議，充其量僅屬權利行使不當，不生因違背任務而觸犯背信罪之問題
  。除非於請款過程中出以詐術或不正當方法而另涉其他罪名，尚不得僅因委任人一
  方主張其在民事上為過大之請求，遽指其意圖為自己或第三人不法之利益而繩以背
  信罪責。
(二)公訴人起訴被告涉嫌浮報支出，無非以被告身為祭祀公業管理人，若因公支出自須
  取據報帳，乃係事理之常，其向公業請求償付之費用中，除前述廿二萬二千四百九
  十七元之開支外，亦均有單據列帳，足見無單據部分確有浮濫支用情形，為其論據
  。經查：被告堅稱系爭廿二萬二千四百九十七元確係由於處理祭祀公業事務而支出
  ，主張有權向公業請求返還，告訴人丁○○、甲○○等人則以各該筆費用不符公帳
  開支要件，認為不應由公業支付，雙方固各執其詞，惟被告向祭祀公業請領費用之
  行為，乃係就其先前支付之金額請求公業另行撥款歸墊，而非就其既已持有之公業
  財物申報決算開銷情形，且此部分之金額已因未附單據而遭祭祀公業拒絕支付，為
  告訴人及被告所一致供明，與證人乙○○在本院調查時證述「管理人報帳，監察會
  通過就付給他，未通過就交大會，大會不同意就不付款了」之請款流程亦相符合。
  告訴人丁○○並稱「我們是告他把陳德淼移交的錢不法侵占了，並非說他向祭祀公
  業報銷該不該准的問題」（以上均見本院八十九年一月四日訊問筆錄）。依據前述
  說明，被告向祭祀公業請求償還因處理委任事務所支出之費用，既係權利主張行為
  而不屬於處理委任事務之性質，自不得論以背信罪名。原審諭知被告無罪，雖非以
  此為理由，但於不能積極證明被告犯背信罪之判斷結果則無不同。檢察官依告訴人
  聲請提起上訴，指摘被告公私不分難認無背信故意云云，據此請求撤銷改判，為無
  理由，應予駁回。至於被告於答辯過程中另稱：其所用以為祭祀公業陳鳳逑嘗墊付
  費用之資金，乃係暫先挪用先前所另持有陳德淼移交之祭祀公業協和嘗經費，擬於
  向陳鳳逑嘗請得款項之後歸墊等語，告訴人前向檢察官申告之內容，亦係就被告侵
  占陳德淼移交之祭祀公業費用一事請求偵辦（告訴人主張協和嘗與陳鳳逑嘗為同一
  祭祀公業，與被告主張其為兩個公業不同），此部分是否另涉侵占罪嫌，未據檢察
  官提起公訴，起訴部分既不能證明為犯罪，與未經起訴部分即無同一案件之關係可
  言，本院無從逕予審判，併予指明。
三依刑事訴訟法第三百六十八條，判決如主文。
本案經檢察官劉靜婉到庭執行職務。
中     華     民     國    八十九   年       二       月       八       日
                             臺灣高等法院刑事第十五庭
                                 審判長法  官  劉  叡  輝
                                       法  官  黃  瑞  華
                                       法  官  林  勤  綱
右正本證明與原本無異。
不得上訴。
                                       書記官  陳  啟  文
中     華     民     國    八十九   年       二       月      十四      日


司法院資訊處製作；財團法人民間司法改革基金會備份。
